---
title: "Estudio de Caso Bellabeat"
author: "Hernan"
date: "2023-06-03"
output:
  html_document: default
  pdf_document: default
---


# ¿Cómo puede una  empresa de tecnología de bienestar jugar de manera inteligente? 

## Acerca de la empresa 

Urška Sršen y Sando Mur fundaron Bellabeat, una empresa de alta tecnología que fabrica productos inteligentes centrados en la salud. 

Sršen utilizó su experiencia como artista para desarrollar tecnología bellamente diseñada que informa e inspira a mujeres de todo el mundo. La recopilación de datos sobre actividad, sueño, estrés y salud reproductiva ha permitido a Bellabeat empoderar a las mujeres con conocimientos sobre su propia salud y hábitos. Desde su fundación en 2013, Bellabeat ha crecido rápidamente y se ha posicionado rápidamente como una empresa de bienestar para mujeres impulsada por la tecnología. 

Para 2016, Bellabeat había abierto oficinas en todo el mundo y lanzado múltiples productos. Los productos de Bellabeat estuvieron disponibles a través de un número creciente de minoristas en línea, además de su propio canal de comercio electrónico en su sitio web. La compañía ha invertido en medios publicitarios tradicionales, como radio, vallas publicitarias fuera del hogar, impresos y televisión, pero se centra ampliamente en el marketing digital. Bellabeat invierte todo el año en la Búsqueda de Google, manteniendo páginas activas de Facebook e Instagram, e involucra constantemente a los consumidores en Twitter. Además, Bellabeat publica anuncios de video en Youtube y anuncios gráficos en la Red de Display de Google para respaldar campañas en torno a fechas clave de marketing 

## Equipo Ejecutivo y personal involucrado: 

* **Urška Sršen:** cofundadora y directora creativa de Bellabeat 

* **Sando Mur:** matemático y cofundador de Bellabeat; miembro clave del equipo ejecutivo de Bellabeat 

* **Equipo de análisis de marketing de Bellabeat:** un equipo de analistas de datos responsables de recopilar, analizar y reportar datos que ayudan a guiar la estrategia de marketing de Bellabeat.   


## Definición del problema:

**Urška Sršen**, cofundadora y directora creativa de Bellabeat, cree que el análisis de los datos de fitness de los dispositivos inteligentes podría ayudar a desbloquear nuevas oportunidades de crecimiento para la empresa. Se le ha pedido que se centre en uno de los productos de Bellabeat y analice los datos de los dispositivos inteligentes para obtener información sobre cómo los consumidores están utilizando sus dispositivos inteligentes.
Los conocimientos que descubra ayudarán a guiar la estrategia de marketing de la empresa. Presentará su análisis al equipo ejecutivo de Bellabeat junto con sus recomendaciones de alto nivel para la estrategia de marketing de Bellabeat.  

### En resumen:

* Sršen le pide que analice los datos de uso de dispositivos inteligentes para obtener información sobre cómo los consumidores usan los dispositivos inteligentes que no son de Bellabeat.

* Luego quiere que seleccione un producto de Bellabeat para aplicar estas ideas en su presentación.

### Productos de Bellabeat

**Aplicación  Bellabeat:** La aplicación Bellabeat proporciona a los usuarios datos de salud relacionados con su actividad, sueño, estrés, 

**Ciclo menstrual y hábitos de atención plena.** Estos datos pueden ayudar a los usuarios a comprender mejor sus hábitos actuales y tomar decisiones saludables. La aplicación Bellabeat se conecta a su línea de productos de bienestar inteligentes. 

**Hoja:** El rastreador de bienestar clásico de Bellabeat se puede usar como pulsera, collar o clip. El rastreador Leaf se conecta a la aplicación Bellabeat para rastrear la actividad, el sueño y el estrés. 

**Tiempo:** Este reloj de bienestar combina el aspecto atemporal de un reloj clásico con tecnología inteligente para rastrear la actividad del usuario, el sueño y el estrés. El reloj Time se conecta a la aplicación Bellabeat para proporcionarle información sobre su bienestar diario. 

**Primavera:** Esta es una botella de agua que rastrea la ingesta diaria de agua utilizando tecnología inteligente para garantizar que esté adecuadamente hidratado durante todo el día. La botella Spring se conecta a la aplicación Bellabeat para realizar un seguimiento de sus niveles de hidratación. 

**Membresía de Bellabeat:** Bellabeat también ofrece un programa de membresía basado en suscripción para usuarios. 
La membresía brinda a los usuarios acceso las 24 horas del día, los 7 días de la semana, a una orientación totalmente personalizada sobre nutrición, actividad, sueño, salud y belleza, y atención plena basada en su estilo de vida y objetivos. 


### Algunas preguntas a considerar:

**Tres preguntas guiarán el futuro programa de marketing:** 

1.- ¿Cuáles son algunas tendencias en el uso de dispositivos inteligentes? 

2.- ¿Cómo podrían aplicarse estas tendencias a los clientes de Bellabeat? 

3.- ¿Cómo podrían estas tendencias ayudar a influir en la estrategia de marketing de Bellabeat? 

## Fuentes de Datos utilizados:

A los efectos de este estudio de caso, los datos han sido puestos a disposición por **Datos de FitBit Fitness Tracker (CC0: Dominio público, conjunto de datos disponible a través  de Mobius): Este conjunto de datos de Kaggle**.

Contiene un rastreador de ejercicios personal de treinta usuarios de Fitbit. Treinta usuarios elegibles de Fitbit dieron su consentimiento para el envío de datos personales del rastreador, incluida la salida a nivel de minutos para la actividad física, la frecuencia cardíaca y el monitoreo del sueño. Incluye información sobre la actividad diaria, los pasos y la frecuencia cardíaca que se pueden usar para explorar los hábitos de los usuarios. 


## Cargamos e Instalamos los paquetes necesarios para el estudio

Cargamos e instalamos el paquete tidyverse para luego proceder a cargar los archivos .csv que utilizaremos para el estudio.

```{r}
#install.packages("tidyverse")
library(tidyverse)
library(readr)
library(dplyr)
library(lubridate)
library(ggplot2)
library(tidyr)
library(ggpubr)
library(scales)
```

## Procedemos a cargar los archivos .csv que utilizaremos para el estudio.
* **Actividad Diaria**
* **Intensidad Diaria**
* **Datos de Sueno**
* **Registro de Peso**

```{r}
Actividad_Diaria <- read_csv("C:/Users/Hernan Lugo/Documents/ESTUDIO DE CASO/CASO2/ESTUDIO DE CASO 2/DATOS ORIGINALES/dailyActivity_merged.csv")
Sueno_Diario <- read_csv("C:/Users/Hernan Lugo/Documents/ESTUDIO DE CASO/CASO2/ESTUDIO DE CASO 2/DATOS ORIGINALES/sleepDay_merged.csv")
Horas_Pasos <- read_csv("C:/Users/Hernan Lugo/Documents/ESTUDIO DE CASO/CASO2/ESTUDIO DE CASO 2/DATOS ORIGINALES/hourlySteps_merged.csv")
Registro_Peso <- read_csv("C:/Users/Hernan Lugo/Documents/ESTUDIO DE CASO/CASO2/ESTUDIO DE CASO 2/DATOS ORIGINALES/weightLogInfo_merged.csv")
```

## Echamos un vistazo a los datos de los siguientes Data frame

### Actividad_diaria.

```{r}
head(Actividad_Diaria)
```

### Datos de sueño.

```{r}
head(Sueno_Diario)
```

### Horas de Caminata (Pasos)

```{r}
head(Horas_Pasos)
```

### Registro de Peso.

```{r}
head(Registro_Peso)
```


## Identificamos todas las columnas de los Data frame

### Actividad diaria.

```{r}
colnames(Actividad_Diaria)
```

### Datos de sueño

```{r}
colnames(Sueno_Diario)
```

### Horas de Caminata (Pasos)

```{r}
colnames(Horas_Pasos)
```

### Registro de Peso

```{r}
colnames(Registro_Peso)
```


## Inspeccionar los dataframes y buscar incongruencias

```{r}
glimpse(Actividad_Diaria)
glimpse(Sueno_Diario)
glimpse(Horas_Pasos)
glimpse(Registro_Peso)
```

## Pasamos todas las fechas a formato Date.

```{r}
Actividad_Diaria$ActivityDate <- mdy(Actividad_Diaria$ActivityDate)
Sueno_Diario$SleepDay <- mdy_hms(Sueno_Diario$SleepDay)
Horas_Pasos$ActivityHour <- mdy_hms(Horas_Pasos$ActivityHour)
Registro_Peso$Date <- mdy_hms(Registro_Peso$Date)
Registro_Peso$LogId <- format(Registro_Peso$LogId, scientific = F)
```

## Algunas estadísticas resumidas
¿Cuántos participantes únicos hay en cada marco de datos? 

```{r distinct users}
n_distinct(Actividad_Diaria$Id)
n_distinct(Sueno_Diario$Id)
n_distinct(Horas_Pasos$Id)
n_distinct(Registro_Peso$Id)
```

### Revisemos la existencia de duplicados

```{r}
sum(duplicated(Actividad_Diaria))
sum(duplicated(Sueno_Diario))
sum(duplicated(Horas_Pasos))
sum(duplicated(Registro_Peso))
```
* **Vemos la existencia de duplicados en el Dataframe de Sueno_Diario, procederemos a eliminar esos duplicados**

```{r}
Sueno_Diario <- unique(Sueno_Diario)
sum(duplicated(Sueno_Diario))
```
* **Debido a que la muestra del Dataframe "Registro_Peso" es muy pequena, no la vamos a tomar en cuenta para este estudio y la eliminaremos**

```{r}
rm(Registro_Peso)
```


## Comenzamos el proceso de Analisis Descriptivo

### Algunas estadísticas de resumen rápido que nos gustaría saber sobre cada marco de datos

### Para el marco de datos de Actividad diaria:

```{r}
Actividad_Diaria %>%  
  select(TotalSteps,
         TotalDistance,
         SedentaryMinutes,
         Calories) %>%
  summary()
```

* ** De estas Estadisticas podemos ver lo siguiente:
* Las personas recorren en promedio 7638 pasos por dia
* Una distancia de 5.490 metros
* Pasan 16 horas de Sedentarismo
* Queman en promedio 2304 calorias/dia


### Para el marco de datos de Sueno Diario:

```{r}
Sueno_Diario %>%  
  select(TotalSleepRecords, 
         TotalMinutesAsleep,
         TotalTimeInBed) %>%
  summary()
```
* ** De estas Estadisticas podemos ver lo siguiente:
* Las personas duermen un promedio de 7 horas por dia
* Y Pasan un promedio de 7,6 horas en cama

### Para el marco de datos Pasos por Hora (Horas_Paso):

```{r}
Horas_Pasos %>%  
  select(StepTotal) %>%
  summary()
```
* **Las personas caminan un promedio de 320 pasos por hora**


## Trazando algunas exploraciones
### Pasos Vs Sedentarismo
¿Qué relación hay entre los pasos que se dan en un día y los minutos de sedentarismo? ¿Cómo podría esto ayudar a informar a los segmentos de clientes a los que podemos comercializar? P.ej. posicionar esto más como una forma de empezar a caminar más? ¿O para medir los pasos que ya estás dando?

```{r}
ggplot(data=Actividad_Diaria, aes(x=TotalSteps, y=SedentaryMinutes)) + geom_point() + geom_smooth() + stat_cor(aes(label = ..r.label..), label.x = 25000, label.y = 600) + labs(title = "Numero de Pasos por Dia Vs Sedentarismo", x = "Total Pasos", y = "Minutos de Sedentarismo", 
       caption = "Analisis realizado por Ing. Hernan Lugo") + theme_minimal()
```

* **Podemos ver que a mayor numero de pasos el sedentarismo disminuye, sin embargo debemos tomar en cuenta que la correlacion entre los datos es baja**


### Pasos Vs Calorias
¿Qué relación hay entre los pasos que se dan en un día y las calorias que se pierden? 

```{r}
ggplot(data=Actividad_Diaria, aes(x=TotalSteps, y=Calories)) + geom_point() + geom_smooth() + stat_cor(aes(label = ..r.label..), label.x = 30000, label.y = 3000) + labs(title = "Numero de Pasos por Dia Vs Calorias", x = "Total Pasos", y = "Calorias", 
       caption = "Analisis realizado por Ing. Hernan Lugo") + theme_minimal()
```

* **Mayor numero de pasos mayor es la perdida de calorias**

### Calorias Vs Sedentarismo 
¿Qué relación hay entre los minutos de sedentarismo y las calorias que se pierden? 

```{r}
ggplot(data=Actividad_Diaria, aes(x=Calories, y=SedentaryMinutes)) + geom_point() + geom_smooth() + stat_cor(aes(label = ..r.label..), label.x = 4000, label.y = 250) + labs(title = "Sedentarismo Vs Calorias", x = "Calorias", y = "Minutos de Sedentarismo" , 
       caption = "Analisis realizado por Ing. Hernan Lugo") + theme_minimal()
```

* **La correlacion en los datos es muy baja, sin embargo podemos ver que a medida que perdemos calorias el sedentarismo disminuye, lo cual es logico ya que se supone que hay mayor actividad**

### Minutos de Sueño Vs Tiempo en la Cama

¿Cuál es la relación entre los minutos dormidos y el tiempo en la cama? Es de esperar que sea casi completamente lineal. ¿Existen tendencias inesperadas?

```{r}
ggplot(data=Sueno_Diario, aes(x=TotalMinutesAsleep, y=TotalTimeInBed)) + geom_point() + geom_smooth() + geom_smooth() + stat_cor(aes(label = ..r.label..), label.x = 700, label.y = 500) + labs(title = "Minutos de Sueño Vs Tiempo en la Cama", x = "Minutos de Sueño", y = "Tiempo en la cama" , 
       caption = "Analisis realizado por Ing. Hernan Lugo") + theme_minimal()
```

* **Hay una relacion lineal entre los minutos de sueño y el tiempo en la cama, esto quiere decir que la mayoria de los ciudadanos de esta muestra solo usa la cama para dormir**


## Combinar estos dos conjuntos de datos: Actividades_Diarias y Sueno_Diario

### Tengamos en cuenta que había más ID de participantes en el conjunto de datos de actividad diaria que se podrian filtrar mediante la combinación. Consideremos usar 'outer_join' para mantenerlos en el conjunto de datos.

## Renombramos las variables de fechas de nuestros Marco de Datos para igualarlas
### Actividad Diaria
```{r}
Actividad_Diaria <- Actividad_Diaria %>%
  rename(Date = ActivityDate)
```

### Sueno Diario
```{r}
Sueno_Diario <- Sueno_Diario %>%
  rename(Date = SleepDay)
```

```{r}
Actividad_Diaria_V2 <- full_join(Sueno_Diario, Actividad_Diaria, by=c('Id', 'Date'))
```

Eche un vistazo a cuántos participantes hay en este nuevo conjunto de datos.

```{r}
n_distinct(Actividad_Diaria_V2$Id)
```
```{r}
head(Actividad_Diaria_V2)
```

## Vamos a ver algunas estadisticas de este nuevo Dataframe

```{r}
Actividad_Diaria_V2 %>%
  select(TotalSteps, Calories, VeryActiveMinutes, FairlyActiveMinutes, LightlyActiveMinutes, SedentaryMinutes,  TotalMinutesAsleep, TotalTimeInBed) %>%
  drop_na()%>%
  summary()
```

* **Podemos ver los siguientes parametros de interes:
* El total de pasos promedio por dia, es de 8.541
* El tiempo de sedentarismo promedio por dia, es de 11,86 horas
* El tiempo promedio de horas de sueno, es de 7 aproximadamente

### Ahora también podemos explorar algunas relaciones diferentes entre la actividad y el sueño. 

Por ejemplo, ¿piensa que los participantes que duermen más también dan más o menos pasos al día? ¿Hay una relación en absoluto? ¿Cómo podrían estas respuestas ayudar a informar la estrategia de marketing de cómo posiciona este nuevo producto?

### Minutos de Sueño Vs Numero de Pasos por dia

```{r}
ggplot(data=Actividad_Diaria_V2, aes(x=TotalMinutesAsleep, y=TotalSteps)) + geom_point() + geom_smooth() + stat_cor(aes(label = ..r.label..), label.x = 600, label.y = 1500) + labs(title = "Minutos  de Sueño Vs Numero de Pasos por Dia", x = "Minutos de Sueño", y = "Pasos por Dia" , 
       caption = "Analisis realizado por Ing. Hernan Lugo") + theme_minimal()
```

* **Mientras mas horas dormimos, nos ejercitamos menos. Sin embargo la correlacion en los datos es baja**

### Sueno Vs Sedentarismo

```{r}
ggplot(data=Actividad_Diaria_V2, aes(x=TotalMinutesAsleep, y=SedentaryMinutes)) + geom_point() + geom_smooth() + stat_cor(aes(label = ..r.label..), label.x = 600, label.y = 250) + labs(title = "Sueño Vs Sedentarismo", x = "Minutos de Sueño", y = "Minutos de Sedentarismo" , 
       caption = "Analisis realizado por Ing. Hernan Lugo") + theme_minimal()
```

* **Podemos ver que a mayor numero de horas de sueno, disminuye el tiempo de sedentarismo, debemos tener en cuenta que los minutos de sueno no cuentan como minutos de sedentariamo**

### Sueno Vs Calorias

```{r}
ggplot(data=Actividad_Diaria_V2, aes(x=TotalMinutesAsleep, y=Calories)) + geom_point() + geom_smooth() + stat_cor(aes(label = ..r.label..), label.x = 600, label.y = 1000) + labs(title = "Sueño Vs Calorias", x = "Minutos de Sueño", y = "Calorias" , 
       caption = "Analisis realizado por Ing. Hernan Lugo") + theme_minimal()
```

* **En este grafico podemos ver que mientras mas minutos dormimos, disminuye muy levemente la perdida de calorias, Sin embargo, podemos ver que el factor de correlacion R= -0.032 lo que nos indica una muy baja correlacion entre los datos**


## Revisemos como es el nivel de actividad durante los dias de la semana

### Separamos la fecha y la hora en el Data frame Horas_Pasos

```{r}
Horas_Pasos <- Horas_Pasos %>%
  separate(ActivityHour, into= c("date", "time"), sep = " ") %>% 
  mutate(date= ymd(date))

head(Horas_Pasos)
```

### Creamos un nuevo Data frame con el dia de la semana, las horas y el promedio de pasos por hora.

```{r}
Dias_Semana_Pasos <- Horas_Pasos %>%
    mutate(
    dia_semana = wday(date, label = TRUE, abbr = FALSE)) %>%
  group_by(dia_semana, time) %>%
  summarize(promedio_pasos = mean(StepTotal), .groups = 'drop')

head(Dias_Semana_Pasos)
```

### Utilizaremos un mapa de calor para ver el nivel de actividad de los usuarios por dia de la semana.

```{r}
ggplot(Dias_Semana_Pasos, aes(x= time, y= dia_semana, 
                           fill= promedio_pasos)) +
  theme(axis.text.x= element_text(angle = 90))+
  labs(title= "Tiempo de actividad durante la semana", 
       x=" ", y=" ",fill = "Promedio/pasos",
       caption= 'Analisis realizado por Ing. Hernan Lugo')+
  scale_fill_gradient2(low= "green3", mid = "yellow", high="red")+
  geom_tile(color= "white",lwd =1.5,linetype =1)+
  coord_fixed()+
  theme(plot.title= element_text(hjust= 0.5,vjust= 0.8, size=16),
        panel.background= element_blank())
```

* En esta grafica podemos ver que las horas mas activas durante la semana son los dias Miercoles de 5pm a 6 pm y los dias Sabados a la 1pm.

* Se mantiene una actividad muy baja o casi nula de las 11 pm hasta las 5 am.


## Vamos a revisar la frecuencia de uso que le han dado los usuarios a los dispositivos inteligentes, para ello haremos la siguiente clasificacion:

* Baja: clientes que utilizan el dispositivo entre 0 y 10 días.
* Moderada: clientes que utilizan el dispositivo entre 11 y 20 días.
* Alta: clientes que utilizan el dispositivo entre 21 y 31 días.

### Creamos un nuevo Conjunto de Datos el cual llamaremos **Frecuencia_uso**

```{r}
Frecuencia_uso <- Actividad_Diaria_V2  %>%
  group_by(Id) %>%
  summarise(total_dias = sum(n())) %>%
  mutate(Frecuencia = case_when(
    total_dias >= 1 & total_dias <= 10 ~ "Baja",
    total_dias >= 11 & total_dias <= 20 ~ "Moderada",
    total_dias >= 21 & total_dias <= 31 ~ "Alta"
  ))

head(Frecuencia_uso)
```

### Calculemos el porcentaje de uso para cada una de las clasificaciones

```{r}
Porcentaje_uso <- Frecuencia_uso %>%
  group_by(Frecuencia) %>%
  summarise(Total_clase = sum(n())) %>%
  mutate(Total_general_clase = sum(Total_clase)) %>%
  group_by(Frecuencia, Total_clase) %>%
  summarize(Porcentaje_total = scales::percent(Total_clase / Total_general_clase))

head(Porcentaje_uso)
```


### Visualicemos la frecuencia de uso de los dispositivos intelientes:

* Personalizando nuestro Gráfico
* Cambiamos el color con scale_fill_manual(), colocamos en un vector nuestros colores.
* Agregamos el simbolo de porcentaje con el comando percent() de la libreria scales)
* Agregamos título y cambimos tema.

```{r}
ggplot(Porcentaje_uso,aes(x="",y=Porcentaje_total, fill=Frecuencia))+
  geom_bar(stat = "identity",
           color="white")+
    geom_text(aes(label=Porcentaje_total),
              position=position_stack(vjust=0.5),color="white",size=6)+
  coord_polar(theta = "y")+
  scale_fill_manual(values=c("salmon","steelblue","orange"))+
    theme_void()+
    labs(title="Gráfico de frecuencia de uso de los dispositivos inteligentes")
```

* Podemos observar que hay un alto uso de los dispositivos inteligentes, 88% de los usuarios utilizan estos dispositivos por mas de 21 dias por mes, el 9% entre 11 y 20 dias y solo el 3% de los usuarios utilizan los dispositivos por menos de 10 dias.


### Vamos a observar cual es la intensidad con la que han realizado las actividades.

```{r}
Intensidad_actividad <- Actividad_Diaria_V2 %>%
  select(Id, VeryActiveMinutes, FairlyActiveMinutes, LightlyActiveMinutes) %>%
  group_by(Id)%>%
  summarise(Alta_Intensidad = sum(VeryActiveMinutes), Moderada_Intensidad = sum(FairlyActiveMinutes), Baja_Intensidad = sum(LightlyActiveMinutes))
  
head(Intensidad_actividad) 
  
```

### Para trabajar con mayor comodidad en la graficacion de los datos pasemos este data frame a un formato lago con la funcion **gather()**

```{r}
Intensidad_actividad_v2 <- Intensidad_actividad %>%
  gather(Intensidad, Minutos_Actividad, Alta_Intensidad:Baja_Intensidad)

head(Intensidad_actividad_v2)
```

### Calculamos el porcentaje de cada una de las clasificaciones de intensidad de realizacion de ejercicios.

```{r}
Porcentaje_Intensidad <- Intensidad_actividad_v2 %>%
  group_by(Intensidad) %>%
  summarise(Minutos_Intensidad = sum(Minutos_Actividad)) %>%
  mutate(Total_general_Intensidad = sum(Minutos_Intensidad)) %>%
  group_by(Intensidad, Minutos_Intensidad) %>%
  summarize(Porcentaje_Intensidad = scales::percent(Minutos_Intensidad / Total_general_Intensidad))

head(Porcentaje_Intensidad)
```


### Grafiquemos el resultado

```{r}
ggplot(Porcentaje_Intensidad,aes(x="",y=Porcentaje_Intensidad, fill=Intensidad))+
  geom_bar(stat = "identity",
           color="white")+
    geom_text(aes(label=Porcentaje_Intensidad),
              position=position_stack(vjust=0.5),color="white",size=6)+
  coord_polar(theta = "y")+
  scale_fill_manual(values=c("salmon","steelblue","orange"))+
    theme_void()+
    labs(title="Gráfico de porcentaje de intensidad de realizacion de ejercicios")
```


* Podemos observar que un alto porcentaje de la realizacion de ejercicios son de baja intensidad (85%), contra un 9% que realiza ejercicios de Alta intensidad y un 6% de Moderada intensidad



## CONCLUSIONES

* Las personas recorren en promedio 7638 pasos por dia, menos que los 10.000 pasos diarios recomendados por la CDC.
* Recorren Una distancia promedio de 5.490 metros.
* Pasan en promedio el 70% de las horas en inactividad o Sedentarismo.
* Queman en promedio 2304 calorias/dia
* Duermen un promedio de 7 horas por dia
* Podemos ver que a mayor numero de pasos el sedentarismo disminuye, sin embargo debemos tomar en cuenta que la correlacion entre los datos es baja
* A Mayor numero de pasos mayor es la perdida de calorias
* A medida que perdemos calorias el sedentarismo disminuye, lo cual es logico ya que se supone que hay mayor actividad. Sin embargo, la correlacion en los datos es muy baja
* Hay una relacion lineal entre los minutos de sueño y el tiempo en la cama, esto quiere decir que la mayoria de los ciudadanos de esta muestra solo usa la cama para dormir
* Mientras mas horas dormimos, nos ejercitamos menos. 
* Podemos ver que a mayor numero de horas de sueno, disminuye el tiempo de sedentarismo, debemos tener en cuenta que los minutos de sueno no cuentan como minutos de sedentariamo
* Mientras mas minutos dormimos, disminuye muy levemente la perdida de calorias, Sin embargo, podemos ver que el factor de correlacion R= -0.032 lo que nos indica una muy baja correlacion entre los datos
* Las horas mas activas durante la semana son los dias Miercoles de 5pm a 6 pm y los dias Sabados a la 1pm.
* Se mantiene una actividad muy baja o casi nula de las 11 pm hasta las 5 am.
* Hay un alto uso de los dispositivos inteligentes, 88% de los usuarios utilizan estos dispositivos por mas de 21 dias por mes, el 9% entre 11 y 20 dias y solo el 3% de los usuarios utilizan los dispositivos por menos de 10 dias.
* Un alto porcentaje de la realizacion de ejercicios son de baja intensidad (85%), contra un 9% que realiza ejercicios de Alta intensidad y un 6% de Moderada intensidad.

## RECOMENDACIONES


* En base a los resultados del analisis, una recomendacion seria, enfocar las estrategias de Marketing a aumentar el nivel de actividad entre los usuarios de los productos Bellabeat, con la finalidad de aumentar el numero de pasos por dia y establecer como minimo los 10.000 pasos/dia recomendados por la CDC. Esto influira en una mayor perdida de calorias, lo cual es directamente proporcional en mejora en la salud y disminucion del estrés.

* Existe un alto uso de los dispositivos inteligentes por parte de los usuarios, lo que es un buen indicador para promover los productos de Bellabeat, a traves de una estrategia de mercado enfocada en el mejoramiento de la calidad de vida aumentando el nivel de actividad diaria, mejorando la calidad del sueno y disminuyendo los niveles de estres.

* Los productos Bellebeat, deben prever enviar senales de alerta cuando se este por debajo de los niveles de actividad diaria, cuando no se este durmiendo las horas necesarias. Todas estas senales seran incentivo para el usuario mantener su estado de salud en niveles optimos deseados. 

* Dirigir estrategia de mercado a fin de captar nuevos clientes de los productos Bellabeat, en el sector de las personas mayores, promoviendo el mejoramiento de la calidad de vida aumentando la actividad diaria , mejorando el sueno, disminuyendo el sedentarismo y los niveles de estres.









